臺灣高雄地方法院民事簡易判決
111年度雄簡字第981號
原      告  蔡政璜  

被      告  吳淳民  

            林明志  


            王贊福  
            沈佳穎  
上列當事人間損害賠償事件，本院於民國111年7月19日言詞辯論
終結，判決如下：
    主      文
原告之訴駁回。
訴訟費用由原告負擔。
    事實及理由
一、被告林明志、沈佳穎經合法通知，未於言詞辯論期日到場，
    核無民事訴訟法第386條各款所列情，此部分爰依原告聲請
    ，由其一造辯論而為判決。
二、原告主張：求保自由財產求審以下疑點：發覺:109年勞上字
    第53號沈佳穎證供:將蔡政璜的新臺幣(下同)5萬給吳淳民等
    案情。發覺時地:110年11月11日15:50許:高雄鼓山明誠三路
    586號第10法庭。王贊福董事長出具公司大小章委派法務長
    蔡政璜至彰化縣屠宰廠催討到工程款，林明志董事續詐欺誆
    稱：吳淳民董事急缺7萬1千買材料補修彰化屠宰廠工程,補
    過驗收,彰化屠宰廠才會撥款,林明志續詐欺:彰化屠宰廠工
    程款擔保7萬1千匯吳淳民合庫帳號買材料,並強制威脅若不
    配合,就失8萬底薪小太陽集團法務長職位,吳淳民續強制威
    脅:稱他之前是縱貫線虎仔,吳淳民續強制威脅:蔡政璜你今
    天領薪,今天我未收到你7萬1千匯款試看看,並將「吳淳民公
    司合庫帳號」封面影本丟我法務長辦公桌，林明志續強制威
    脅:你蔡政璜知道吳淳民的脾氣，你還不出去提款7萬1千滙
    吳淳民,我被迫外出提款發現1天只能匯2萬,匯2萬至吳淳民
    公司合庫帳號,並打電話請求林明志向吳淳民:說情:隔天再
    匯款,林明志續強制威脅:你蔡政璜提現金5萬1千元回公司交
    給沈佳穎會計長,否則你蔡政璜不用回公司了(失8萬底薪小
    太陽集團法務長職位).蔡政璜提現金5萬1千回公司交給沈佳
    穎會計長前,再請求沈佳穎會計長說情,沈佳穎會計長幫強制
    威脅:吳淳民回來,不知道會發生啥事?蔡政璜只好被迫將提
    領5萬1千現鈔交給沈佳穎會計長。證人：劉增利做證:蔡政
    璜見習醫師智經高.創業企業資本高。依不當得利及共同侵
    權行為請求被告連帶賠償71,000元。另依共同侵權行為請求
    被告連帶給付精神慰撫金13萬元(卷第129頁背面筆錄)。吳
    淳民在場、王贊福是董事長，應該有看到這筆帳，但都沒有
    處理(卷第131頁筆錄)。
　　訴之聲明：吳淳民強制詐騙團夥疑案:被告連帶返還給付不
    當得利7萬1千元慰撫金13萬元給原告,及本狀到達翌日遲延
    年息百分之五。
三、被告方面：
　㈠林明志未言詞辯論期日到場，惟提出書狀以：林明志已向蔡
    政璜因本案及另案向地檢署與地方法院提出民刑事告訴，因
    本案由法院偵查審理中，且蔡政璜一直在濫用司法資源，導
    致本人於其他人深受其害，故林明志將聯合其他受害人，向
    蔡政璜提出多項誣告罪詐欺罪濫用司法資源等民刑事之訴訟
    等語。
　㈡沈佳穎未於言詞辯論期日到場，惟提出書狀以：是與可以太
    陽能有限公司簽勞動契約書，王贊福說公司的帳有請記帳士
    事務所記帳，麻煩沈佳穎稍微幫忙整理資料及出納，想說有
    記帳士事務所記帳才答應幫忙，還有處理一些雜事，有領到
    1個月薪水2萬多元，第2個月就沒領到，本想離職了，林明
    志解說很久希望加盟為小太陽股份有限公司，被告聽完說明
    就先匯10萬元，沒有同意擔任或被任命為會計長，原告誤會
    大了。原告將5萬多元材料的錢交給被告是因當天剛好至四
    維路公司有事，要簽委託加盟合約，林明志說吳淳民要晚點
    才能進公司，要被告幫忙轉交一筆材料費用，又好像很緊急
    ，剛好會計人員下班了，被告只好在公司等原告進來，被告
    收錢有簽收，轉交給吳淳民也有請他簽收單據有交給會計做
    帳，都有移送會計人員。
　㈢被告吳淳民以：
　1.其應林明志邀與小太陽股份有限公司(董事代表王贊福)各出
    資50%於106年7月12日登記設立立宥寬科技股份有限公司(下
    稱宥寬公司)，由其擔任董事長，林明志擔任監察人，雙方
    開會達成協議：凡是由林明志之科儀儀器有限公司承接之放
    流水自動監測及連線傳輸設施設置工程業務，其工程建置施
    工(含設備與材料)一概由宥寬公司負責承包，其中設備與材
    料購置費用(含差旅費)向科儀儀器有限公司實報實銷，施工
    費用於工程驗收完成後，由宥寬公司向科儀儀器有限公司請
    款予以支付。因與林明志理念不合，已於107年11月1日向高
    雄國稅局申請宥寬公司暫停營業，經准予備查至今。
　2.原告主張吳淳民強制威脅原告的供詞與事實不符，被告未曾
    與原告見面何來強制威脅之說，依推理應該是林明志與原告
    有財務糾紛，林明志信口開河、瞎掰理由，原告信以為真所
    產生的誤會。被告自106年6月份開承包科儀儀器有限公司放
    流水自動監測及連線傳輸設施設置工程建置施工業務之後，
    其設備與材料購置費用(含設備與材料)與科儀儀器有限公司
    之收支明細累積至106年9月4日應收帳款為41,677元，並確
    實於當日收到。沈佳穎書狀所稱將錢轉交吳淳民並請他簽收
    ，應該是時日經過太久以致於沈佳穎記憶有誤，吳淳民確實
    於106年8月30日收到沈佳穎轉交之現金16,000元，該筆帳款
    是科儀儀器有限公司支付宥寬公司6-8月環控工程施工差旅
    、材料....等費用之用。被告處理帳務謹慎，沈佳穎未答應
    出任集團會計長，未免日後有所爭議故保留原始簽收單至今
    ，之後未再收任何沈佳穎轉交之現金，原告在106年9月14日
    之後才提領出現金交沈佳穎，與被告無關，被告一概不知(
    卷第71-73頁)。
    聲明：原告之訴駁回。　　
　㈣被告王贊福以：我不知道為什麼我會被扯進來，這件事從頭
    到尾就是原告跟林明志間的事情，原告的書狀也看不出來是
    主張什麼。聲明：原告之訴駁回。　　　　　　
四、本院的判斷：
　㈠按無法律上之原因而受利益，致他人受損害者，應返還其利
    益，民法第179 條前段定有明文。又按當事人就其提出之事
    實，應為真實及完全之陳述，對於其請求及抗辯所依據之原
    因事實，應為具體之陳述，以保護當事人之真正權利及維持
    國家之法律秩序，民事訴訟法第195條第1項規定及其修正理
    由、第266條第1項第3款、第2項第2款及第3項規定甚明。另
    主張不當得利請求權存在之當事人，對於該請求權之成立，
    應負舉證責任，即應證明他造係無法律上之原因而受利益，
    致其受有損害。如受利益人係因給付而得利時，所謂無法律
    上之原因，係指給付欠缺給付之目的。惟此一消極事實本質
    上難以直接證明，因此，倘主張權利者對於他造受利益，致
    其受有損害之事實已為證明，他造就其所抗辯之原因事實，
    除有正當事由外，應為真實、完全及具體之陳述，以供主張
    權利者得據以反駁，俾法院憑以判斷他造受利益是否為無法
    律上原因。換言之，他造抗辯並為真實、完全及具體陳述後
    ，仍應由主張權利者舉證證明他造所抗辯之原因事實為不實
    ，始盡其舉證責任。　　　
　㈡原告主張匯款2萬元至吳淳民帳號，另提領現金51,000元交給
    沈佳穎之事實，固據提出存摺內頁為證(卷第9頁)，惟被告
    沈佳穎書狀陳稱係交付材料費，亦與吳淳民所稱其　自106
    年6月份開承包科儀儀器有限公司放流水自動監測及連線傳
    輸設施設置工程建置施工業務，確實於106年8月30日收到沈
    佳穎轉交之現金16,000元，該筆帳款是科儀儀器有限公司支
    付宥寬公司6-8月環控工程施工差旅、材料....等費用之用
    等語大致相符，吳淳民並提出總分類帳、請款單、收據等為
    證(卷第75-77頁)，亦與沈佳穎所提出本院108年雄小字第35
    24號民事判決(卷第91-93頁)之主張相符，是依被告等人所
    述，足認原告交付上開款項係基於與林明志間約定之關係，
    且與吳淳民、王贊福、沈佳穎均無關，自不能認為被告等人
    受有何不當得利可言；原告主張依不當得法律關係，請求被
    告連帶返還71,000元，即無理由而不應准許。
　㈢按因故意或過失，不法侵害他人之權利者，負損害賠償責任
    ；不法侵害他人之身體、健康、名譽、自由、信用、隱私、
    貞操，或不法侵害其他人格法益而情節重大者，被害人雖非
    財產上之損害，亦得請求賠償相當之金額，民法第184條第1
    項前段、第195條第1項前段分別定有明文。次按當事人主張
    有利於己之事實者，就其事實有舉證之責任。民事訴訟法第
    277 條前段定有明文。是倘行為人否認有侵權行為，即應由
    請求人就此利己之事實舉證證明，若請求人先不能舉證證明
    自己主張之事實為真實，則行為人就其抗辯事實，即令不能
    舉證，或所舉證據尚有疵累，亦應駁回請求人之請求。原告
    主張受強制威脅而交付款項，惟被告均否認之，自應由原告
    就此利己事實負舉證責任，若不能舉證，即應駁回原告之訴
    。
　㈣原告主張受強制威脅而交付71,000元，依侵權行為法律關係
    請求被告連帶給付71,000元、另請求被告連帶給付精神慰撫
    金13萬元，均為被告所否認，依上開說明，自應由原告舉證
    證明受強制威脅之事實，惟原告並未提出任何遭強制威脅而
    交付上開款項之證明，被告吳淳民、王贊福亦否認聽到林明
    志威脅原告，原告聲請傳訊林明志、沈佳穎當證人(卷第131
    頁)，惟二人均已具狀爭執原告主張之事實，亦無再予傳訊
    之必要。是原告未舉證證明被告4人有何侵權行為並致原告
    受損害，依侵權行為法律關係請求被告4人連帶賠償精神慰
    撫金13萬元及給付71,000元，即無理由。
五、綜上所述，原告依侵權行為及不當得利之法律關係，請求被
    告應連帶給付原告71,000元及給付精神慰撫金13萬元，及自
    起訴狀繕本送達翌日起至清償日止，按週年利率5 ％計算之
    利息，均為無理由，應予駁回。
六、本件事證已臻明確，兩造其餘主張及舉證，核與本件判決結
    果無影響，爰不再予逐一論述，併此說明。原告聲請調閱偵
    查卷，因偵查不公開且原告亦未具體說明調卷之理由及必要
    性，認無調卷之必要，亦併為說明。
七、結論：本件原告之訴為無理由。判決如主文。本件訴訟費用
    應由敗訴之原告自行負擔。
中　　華　　民　　國　　111 　年　　8 　　月　　2 　　日
                  高雄簡易庭　法　官    林玉心
以上正本係照原本作成。
如不服本判決，應於送達後20日內，向本院提出上訴狀並表明上
訴理由，如於本判決宣示後送達前提起上訴者，應於判決送達後
20日內補提上訴理由書（須附繕本）。
中　　華　　民　　國　　111 　年　　8 　　月　　2 　　日
                              書記官    李月君